【裁判字號】    98,上訴,3190
【裁判日期】    981021
【裁判案由】    毒品危害防制條例
【裁判全文】
臺灣高等法院刑事判決                98年度上訴字第3190號
上  訴  人  臺灣桃園地方法院檢察署檢察官
被      告  甲○○
指定辯護人  本院公設辯護人  郭書益
上列上訴人因毒品危害防制條例案件，不服臺灣桃園地方法院98
年度訴字第419號，中華民國98年6月26日第一審判決（起訴案號
：臺灣桃園地方法院檢察署97年度偵字第11067號），提起上訴
，本院判決如下：
    主  文
上訴駁回。
    理  由
一、公訴意旨略以：被告甲○○前因施用毒品案件，經原審以94
    年度訴字第1037號判決應執行有期徒刑1年1月，於民國96年
    4 月6日執行完畢。詎仍不知悔改，明知甲基安非他命（檢
    察官誤為安非他命，下同）係毒品危害防制條例列管之第二
    級毒品，不得販賣，竟仍基於販賣第二級毒品之犯意，於96
    年10月1日某時，在桃園縣平鎮市○○街168號4樓乙○○住
    處（下稱乙○○住處），以新臺幣（下同）1萬8千元之價格
    ，販售甲基安非他命8.5公克予乙○○。嗣於同年月4日下午
    5 時30分許，經警在乙○○住處查獲，並扣得乙○○所持有
    甲基安非他命19包（毛重9.34公克）、甲基安非他命分裝夾
    鏈中袋53個、甲基安非他命分裝夾鏈小袋91個、電子磅秤1
    臺及毒品分裝盒2個，始循線查獲上情。因認被告涉有毒品
    危害防制條例第4條第2項之販賣第二級毒品罪嫌等語。
二、按犯罪事實應依證據認定之，無證據不得認定犯罪事實，刑
    事訴訟法第154條第2項定有明文，又認定犯罪事實所憑之證
    據，雖不以直接證據為限，間接證據亦包括在內；然而無論
    直接或間接證據，其為訴訟上之證明，須於通常一般之人均
    不致有所懷疑，而得確信其為真實之程度者，始得據為有罪
    之認定，倘其證明尚未達到此一程度，而有合理之懷疑存在
    時，自應為被告無罪之判決，最高法院76年度台上字第4986
    號判例意旨可資參照。又按刑事訴訟法第154條證據裁判主
    義之規定，乃揭櫫國際公認之刑事訴訟無罪推定原則，為修
    正刑事訴訟法保障被告人權之重要指標，法院自應嚴守此一
    原則，在檢察官所舉證據及法院依法定職權調查所得之證據
    ，足以證明被告有罪之前，自應推定其無罪，若所得證據其
    為訴訟上之證明，尚未達於通常一般人均不致有所懷疑，而
    得確信其為真實之程度者，自不能為有罪之認定，此為上開
    無罪推定原則之當然闡釋，自不能因犯罪之調查難易不同而
    有異，其理甚明，又施用毒品者所稱其向某人買受毒品之指
    證，不得作為有罪判決之唯一證據，仍須調查其他必要之證
    據，以察其是否與事實相符，為法院歷年來之見解，良以毒
    品買受者之指證，其憑信性於通常一般人已有所懷疑，尚難
    確信其為真實，況依毒品危害防制條例第17條之規定，其供
    出毒品來源而破獲者，復得減輕其刑，則其指證之真實性猶
    有疑慮，是施用毒品者之指證，其真實性有待其他必要證據
    加以補強，茲所謂必要之補強證據，固不以證明販賣毒品犯
    罪構成要件之全部事實為必要，但以與施用者之指證具有相
    當之關聯性為前提，其經與施用者之指證綜合判斷，已達於
    通常一般人均不致有所懷疑，而得確信施用者之指證為真實
    者，始得為有罪之認定，此為無罪推定原則之必然推演，最
    高法院93年度台上字第6750號判決意旨亦足資參照。
三、公訴意旨指被告有販賣第二級毒品海洛因予乙○○之犯行，
    無非係以證人乙○○之指述及上開扣案物為論據。
四、訊據被告甲○○堅詞否認有何販賣第二級毒品之犯行，辯稱
    ：伊因為購車向乙○○借款5萬7千元未還，有債務糾紛，乙
    ○○因此挾怨報復，伊並未販賣毒品予乙○○等語。
五、警方於96年10月4日下午5時30分許，在乙○○住處查獲甲基
    安非他命19包、甲基安非他命分裝夾鏈中袋53個、甲基安非
    他命分裝夾鏈小袋91個、電子磅秤1臺及毒品分裝盒2個，而
    上開扣案甲基安非他命19包，經送憲兵司令部刑事鑑識中心
    鑑驗結果，確含甲基安非他命成分，又乙○○於當日查獲後
    經臺灣桃園地方法院檢察署檢察官以施用第二級毒品罪嫌聲
    請簡易判決處刑，嗣經原審以96年度壢簡字第2676號判決判
    處有期徒刑3月確定，並於97年3月5日確定等情，業據證人
    乙○○於警詢、偵查中及原審審理時證述甚詳（見偵卷第12
    -13、28頁，原審訴字卷第45頁），且有憲兵司令部刑事鑑
    識中心96年12月21日安鑑字第0960001981號鑑定書、96 年
    度壢簡字第2676號判決、乙○○臺灣高等法院被告前案紀錄
    表在卷可按（見壢簡2676卷第15-16頁，原審訴字卷第18-19
    、14頁），此部分事實自堪認屬實。惟查，證人乙○○於警
    詢時證稱：所查獲之甲基安非他命19包是伊於96年9月25日
    下午5時許，在桃園縣龍潭鄉○○路百八龍檳榔攤對面，以1
    萬8千元，向被告所購買，重約8.5公克等語(見偵卷第13頁
    背面)，惟其於偵查中就上開甲基安非他命來源之時間證述
    ：所查獲之甲基安非他命19包，是伊在查獲前3日（即96年
    10月1日）以1萬8千元，在桃園縣平鎮市○○街向被告購買
    等語（見偵卷第38頁)；又於原審審理時改證稱：所查獲之
    甲基安非他命19包是伊於查獲（即96年10月4日）前半個月
    到一星期左右向被告所購買，伊當時並沒有給被告錢等語(
    見原審訴字卷第46頁)，是證人乙○○就96年10月4日經警在
    住處扣得之甲基安非他命19包係於何時及何地向被告購買一
    節，所供已非一致；再觀證人乙○○所證向被告購買甲基安
    非他命之情節，於警詢時係證述：伊向被告購買甲基安非他
    命3次，分別在96年5月、7月、9月，重量均約8.5公克，價
    值各為1萬8千元云云（見偵卷第13頁背面），然其於偵查中
    改證稱：伊於96年3月開始向被告購買甲基安非他命，約1至
    2個月購買1次，...交易約6次云云（見偵查卷第27-28、38
    頁），又於原審審理時改證稱：伊以前向被告買過3至5次的
    甲基安非他命云云（見原審訴字卷第48頁），則以證人乙○
    ○所證向被告購買毒品之次數，前後不一。是無論係本次檢
    察官起訴96年10月1日販賣之事實或係歷次販賣之情，證人
    乙○○所證既有上述瑕疵，是否可信，已非無疑。至於證人
    乙○○於原審自行偕同證人羅右鈞到院，欲證實其所言為真
    實，惟依證人羅右鈞於原審審理時證稱：伊於96 年7月底8
    月初看到被告賣甲基安非他命給乙○○，伊不知道該次交易
    多少甲基安非他命，雖然有看到錢，但沒有看到多少錢等語
    （見原審訴字卷第51-52頁），則不僅證人羅右鈞對於被告
    與證人乙○○交易甲基安非他命之時間、數量、金額均無明
    確了解，而以毒品買賣係重罪犯行，果非至親好友，被告與
    證人乙○○豈有可能公然為之，而證人羅右鈞自述當時係在
    幫證人乙○○處理汽車音響，並告知證人乙○○不要再碰毒
    品等語(見原審訴字卷第52頁背面)，足認被告與羅右鈞並不
    熟識，且證人羅右鈞應無施用毒品，則被告豈有可能在陌生
    人面前公然販賣毒品，是證人羅右鈞所證目睹毒品交易之情
    ，即有可疑。況證人羅右鈞之證詞縱使可採，然以其所證述
    之時間，係在96年7月間，與本件事實即無所涉，自無從依
    證人羅右鈞之證詞憑認被告確於檢察官所起訴之96年10月1
    日販賣甲基安非他命予證人乙○○。至於證人乙○○於原審
    作證時，雖經檢察官提示偵訊回答內容而改稱查扣甲基非他
    命係96年10月1日向被告所購買等語(見原審訴字卷第46 頁)
    ，然此仍與警詢之證詞相左，自亦無從為不利於被告之認定
    ，附此敘明。
六、查施用毒品者，其所稱向某人購買之供述，須補強證據以擔
    保其供述之真實性。良以施用毒品者其供述之憑信性本不及
    於一般人，況施用毒品者其供出來源，因而破獲者，法律復
    規定得減輕其刑，其有為偵查機關誘導、或為邀輕典而為不
    實之陳述之可能，其供述之真實性自有合理之懷疑。是施用
    毒品者關於其向某人購買毒品之供述，必須補強證據佐證，
    以擔保其供述之真實性，俾貫澈刑事訴訟無罪推定及嚴格證
    明之基本原則。又關於毒品施用者其所稱向某人購買毒品之
    供述，必須補強證據佐證，係指毒品購買者之供述縱使並無
    瑕疵，仍須補強證據佐證而言，以擔保其供述之真實性。該
    所謂補強證據，必須與施用毒品者關於相關毒品交易之供述
    ，具有相當程度之關聯性，且足使一般人對於施用毒品者之
    供述無合理之懷疑存在，而得確信其為真實，始足當之（最
    高法院96年台上字第1029號判決意旨參照)，本件公訴人指
    被告涉犯販賣第二級毒品罪嫌，證據僅有二個，第一個為乙
    ○○於警詢及偵查中之指訴，第二個為自乙○○所查獲之甲
    基安非他命。在證據數量上，顯然僅有乙○○之指訴，而查
    獲之甲基安非他命，亦因毒品業經銷毀，而無法比對指紋，
    此有桃園縣政府警察局平鎮分局97年9月24日平警分刑字第
    0976024584號函可憑(見偵卷第46頁)，則本院既無法比對自
    乙○○處扣得之毒品是否來自被告，此證據上之利益自應歸
    屬於被告。是本件既僅有購毒者單一且有如前所述瑕疵之指
    訴，即不能遽以認定被告有販賣毒品之罪責。至於證人乙○
    ○於警詢時證稱：扣案之電子磅秤、甲基安非他命分裝夾鏈
    中袋53個、甲基安非他命分裝夾鏈小袋91個是被告寄放在伊
    住處云云（見偵查卷第13-14頁），惟證人乙○○於同次警
    詢陳述上開扣案物係屬被告前，已供稱：甲基安非他命分裝
    夾鏈中袋53個、甲基安非他命分裝夾鏈小袋91個、電子磅秤
    1 臺及毒品分裝盒2個均為伊所有云云（見偵查卷第13頁）
    ，則其就扣案物品為何人所有，所述前後矛盾，自不能據以
    認定此部分扣案物品之所有權歸屬，既無確證認定此部分物
    品為被告所有，自不能作為認定被告販賣毒品予證人乙○○
    之補強證據。
七、綜上所述，本件公訴意旨指被告於96年10月1日販賣第二級
    毒品予證人乙○○之犯行，除前述顯非可信之證人乙○○單
    一證述外，別無其他積極證據可資為被告不利認定之依據，
    此外，復查無其他積極證據足認被告有公訴意旨所指犯行，
    基於上開說明，被告之犯罪自屬不能證明，原審為無罪之諭
    知，即無不合。檢察官仍執前詞上訴，請求改判，為無理由
    ，已如上述，應予駁回。
據上論斷，應依刑事訴訟法第368條，判決如主文。
本案經檢察官周志榮到庭執行職務。
中    華    民    國    98    年    10    月    21    日
            刑事第二十二庭審判長法  官  郭雅美
                                法  官  李麗珠
                                法  官  洪于智
以上正本證明與原本無異。
如不服本判決，應於收受送達後10日內向本院提出上訴書狀，其
未敘述上訴之理由者並得於提起上訴後10日內向本院補提理由書
（均須按他造當事人之人數附繕本）「切勿逕送上級法院」。
                                書記官  強梅芳
中    華    民    國    98    年    10    月    21    日


司法院資訊處製作；財團法人民間司法改革基金會備份。
